【裁判字號】    95,訴,455
【裁判日期】    951121
【裁判案由】    損害賠償
【裁判全文】
臺灣新竹地方法院民事判決               95年度訴字第455號
原      告
即反訴被告  戊○○
訴訟代理人  己○○
            甲○○
被      告
即反訴原告  丁○○○
訴訟代理人  丙○○
上列當事人間請求損害賠償事件，本院於民國95年11月7日言詞
辯論終結，判決如下：
    主      文
被告應給付原告新臺幣玖萬零壹佰伍拾陸元及自民國九十三年四
月二十八日起至清償日止，按年息百分之五計算之利息。
原告其餘之訴駁回。
訴訟費用由被告負擔百分之七，餘由原告負擔。
本判決第一項得假執行。
原告其餘假執行之聲請駁回。
反訴被告應給付反訴原告新臺幣伍仟壹佰拾柒元。
反訴原告其餘之訴駁回。
訴訟費用由反訴被告負擔百分之十八，餘由反訴原告負擔。
本判決第六項得假執行。
    事實及理由
甲、程序方面：
一、被告即反訴原告於言詞辯論終結前，對於原告即反訴被告提
    起反訴，其反訴標的與本訴標的相牽連，核無不合，應予准
    許。
二、次按訴狀送達後，原告固不得將原訴變更或追加他訴，但擴
    張或減縮應受判決事項之聲明者，不在此限，民事訴訟法第
    255條第1項第3款定有明文；查本件原告起訴時係請求被告
    給付新台幣（下同）1,326,489元，嗣將請求之金額改為1,
    292,552元，核屬單純減縮應受判決事項之聲明，自應准許
    ，均合先敘明。
乙、實體方面：
壹、原告即反訴被告方面：
一、本訴部分：
(一)、原告起訴主張：緣被告於民國92年12月15日上午7時52分許
    ，駕駛車牌號碼為LP-0565號自用小客車（下稱系爭小客車
    ），沿台三線內側車道自竹東往關西方向行駛，行經新竹縣
    關西鎮南新里13鄰新城60-1號前，本應注意駕駛汽車行經無
    號誌路口之彎道，應減速慢行注意車前狀況並隨時採取必要
    之安全措施，而依當時天候晴、日間自然光線、柏油路面乾
    燥無缺陷、無障礙物，竟疏未注意減速而貿然行駛，適原告
    駕駛車牌號碼為SMS-140號輕型機車（下稱系爭機車），自
    關西鎮南新里新城60-1號旁無路名未劃標線巷道內駛出，欲
    橫越台三線，返回其位於新竹縣關西鎮新城59號之住處，原
    告已橫越台三線之中心線，被告見狀未及時煞車，自原告左
    側旁撞擊原告系爭機車後輪，致原告彈起掉落在系爭小客車
    右前方擋風玻璃上，詎被告於肇事後仍繼續駕駛系爭小客車
    向前滑行十餘公尺後始停止，致原告受有頭部外傷、頭皮及
    顏面多處裂傷（10×5×0.25公分、12×6×0.25公分、4×
    0.3 ×0.2公分、2×0.3×0.2公分、2.5×0.3×0.2公分）
    、下肢裂傷（3×0.3×0. 2公分）等傷害，並經本院刑事庭
    以93 年度竹北交簡字第293號刑事簡易判決判處被告拘役59
    日確定。又事故現場為一彎道，原告無法看清對向來車且已
    駕駛系爭機車行駛至中線，是原告對於台灣省竹苗區車輛行
    車事故鑑定委員會93年7月7日竹鑑字第930826號函附之鑑定
    意見書認原告駕駛系爭機車行經無號誌路口支線道車未讓幹
    道車先行為肇事主因實難甘服。綜上所陳，被告對本件事故
    之發生自有過失，為此爰依侵權行為之法律關係提起本訴，
    茲原告因本件車禍所受之損害計有：
１、醫療費用部分：原告因本件車禍受有前開傷害，分別於92年
    12月15日起至92年12月18日及92年12月18日起至92年12月27
    日止至敏盛綜合醫院龍潭分院（下稱敏盛醫院）及行政院國
    軍退除役官兵輔導委員會竹東榮民醫院（下稱竹東榮民醫院
    ）住院治療，分別支出新臺幣（下同）3,63 4元及23,147元
    ，嗣原告因傷口化膿感染再度於93年1月14日起至93年1月19
    日止，至竹東榮民醫院住院並接受門診治療，及嗣後復續回
    診，共計支出3,781元，後原告於93年4月20日起至93年9月
    24 日止，再度前往東元綜合醫院住院治療，支付3,090元，
    以上合計共33,652元。
２、看護費用部分：原告分別於92年12月15日起至92年12月18日
    止、92年12月18日起至12月27日止及93年1月14日起至93年1
    月19日止，於敏盛醫院及竹東榮民醫院住院治療共計19日，
    因原告確需僱請看護照料，而僱請看護之費用每日以2,100
    元計，故原告共計支出看護費用39,900元。
３、系爭機車修理費用：系爭機車為訴外人蘇劉菊英所有，原告
    已自訴外人蘇劉菊英處受讓其對被告之損害賠償請求權，並
    通知被告，故原告自得向被告請求系爭機車之修理費用，而
    系爭機車發生事故後，因受損嚴重，無法修復，遂以2,000
    元之代價折讓予車行，另購置1部新的機車，系爭機車在事
    故當時之價值約為18,000元至20,000元之間，故折衷以19,0
    00元作為請求被告賠償之數額。
４、慰撫金部分：原告因本件被告之過失傷害行為，致原告迄今
    仍存有生理及心理上之後遺症，如時常頭暈、逢陰雨天就頭
    痛、精神狀況不佳且會偶發性之語無倫次，且原告因雙腳受
    傷，至今仍無法蹲下及久站，另原告因住院及門診治療往返
    醫院頻繁之故，更因此感染疥瘡，其所接觸過之物品皆需經
    高溫煮沸消毒，並避免接觸他人，是原告及家人皆因此受有
    精神上之痛苦、惶恐及不安，況被告自事發迄今，從未關心
    或探視原告之病情，原告因此而受有精神上之痛苦，爰請求
    精神慰撫金1,200,000元。
５、綜上，原告所受之損害合計為1,292,552元。
(二)、對被告抗辯之陳述：
１、肇事地點為兩造每天必經之地，以原告為一年邁且凡事謹慎
    之長者，於無任何急迫事件之情況下，何以會無故自巷道內
    駕駛系爭機車衝至台三線上，況事故當時，系爭機車之前輪
    已達到四線道路之中心點，何謂原告是自巷道內駕駛系爭機
    車衝出至台三線上，且事故發生時間為上午7時52分許，若
    非被告駕駛系爭小客車逆向快速駛來，焉會因光線之故影響
    視線而肇致本件事故。
２、而原告於92年12月18日起至92年12月27日前往竹東榮民醫院
    接受住院治療，因原告傷口疼痛不堪而無法入眠，故醫生建
    議轉床至人員較少之病房；嗣原告因本次事故造成的傷口感
    染蜂窩性組織炎，始於93年1月14日起至93年1月19日止，再
    度前往竹東榮民醫院住院治療，故實與本件事故間存有因果
    關係。
並聲明：
(一)、被告應給付原告1,292,552元，及自起訴狀繕本送達翌日起
    至清償日止，按年息百分之5計算之利息。
(二)、願供擔保請准宣告假執行。
二、反訴部分：
    不同意反訴被告之請求，蓋系爭小客車修理之費用過高，且
    估價單上竟有2項工資費用，均與常理有違等語置辯。並聲
    明：駁回反訴原告之訴。
貳、被告即反訴原告方面：
一、本訴部分：
(一)、被告則以：
１、92年12月15日上午7時25分許，被告駕駛系爭小客車沿台三
    線由竹東往關西方向行駛時，適原告駕駛系爭機車自路旁巷
    內衝出，被告因煞車不及始撞擊原告，斯時，因原告受撞擊
    時反彈至系爭小客車之擋風玻璃上嗣滑落至引擎蓋上，被告
    因驚恐且為避免原告自引擎蓋上滑落路面受到二度傷害，始
    未於第一時間緊急煞車。經查，原告所行經之巷道，因巷道
    兩旁有高樓，故巷道乃呈現斜坡狀，且原告於台三線路旁搭
    蓋有鐵皮屋，而該鐵皮屋屋頂乃米白色，經陽光照射會反射
    強光至路旁巷道口，使巷道口呈現昏暗，造成北上車道駕駛
    人視線狀況不佳，該路段並因而發生多次事故，本件事故亦
    出於此因素所致，實非被告超速所致。
２、按汽車行駛至交岔路口，其行進、轉彎，應依下列規定：行
    至無號誌或號誌故障而無交通警察指揮之交岔路口，支線道
    車應暫停讓幹線道車先行，汽車除行駛於單行道或指定行駛
    於左側車道外，在未劃標線之道路，應靠右行駛，又機器腳
    踏車附載人員或物品，應依左列規定：駕駛人及附載坐人均
    應戴安全帽，道路交通安全規則第102條第1項第2款、第95
    條及第88條第1項第5款分別定有明文。查本件事故發生之原
    因為原告駕駛系爭機車直接自巷道內偏左側衝出，侵犯駕駛
    系爭小客車之被告在台三線之優先路權所致，況果如原告所
    稱系爭機車之前輪業已過中線，則不可能發生本件事故，且
    原告駕駛系爭機車時並未配戴安全帽，則揆諸上開條文，本
    件原告如此藐視生命財產安全，其所受損害，理應自行負責
    。
３、而原告所請求之醫療費用及看護費用存有諸多不合理之處，
    原告因本件事故左腿所受之傷害並不嚴重，何以需要30多針
    縫合傷口，且被告前往探視原告時，見原告復原情況良好，
    住院費用不應如此昂貴，嗣原告一再陳稱93年1月14日因傷
    口感染蜂窩性組織炎始再度前往竹東榮民醫院接受住院治療
    ，而93年4月20日至93年9月24日另至東元綜合醫院接受住院
    治療，然傷口感染蜂窩性組織炎亦有可能出於其他原因所引
    發，而原告對為何前往東元綜合醫院住院治療迄未舉證證明
    與本件事故間有何因果關係，是原告此部分主張顯不足採，
    另看護費用部分，被告4次至醫院慰問原告，均未見看護人
    員，被告不同意支付；又原告主張之系爭機車修理費用，因
    原告並未實際修復系爭機車，且其提出之系爭機車當時中古
    市場價值太高，此部分之請求不合理；再者，原告已受領第
    三人強制汽車責任險保險金額之理賠，其所得請求之數額，
    應扣除上開所受領之保險金；末就原告所請求之慰撫金方面
    ，本件事故發生後，原告於93年5月3日已可自由活動，並無
    任何障礙，另於93年6月9日可自行駕駛機車至關西鎮調解委
    員會進行土地糾紛之調解，而93年7月8日上午8時40分許，
    竹北地政事務所測量員至原告住處進行測量時，原告更意圖
    阻擾測量之進行，至同日上午10時15分許，測量完成時，原
    告亦有在測量圖上簽字，故種種跡象足證原告已完全恢復其
    身體健康，精神狀況亦堪稱良好，並無其所言有任何精神上
    之痛苦，是原告所請求之慰撫金額顯屬過高。並聲明：原告
    之訴駁回。
二、反訴部分：
(一)、反訴原告主張：反訴原告於92年12月15日上午7時52分許，
    駕駛系爭小客車，沿台三線內側車道自竹東往關西方向行駛
    ，行經新竹縣關西鎮南新里13鄰新城60-1號前，適反訴被告
    駕駛系爭機車，自新竹縣關西鎮南新里新城60-1號旁無路名
    未劃標線巷道駛出，欲橫越台三線返家，反訴被告竟疏未注
    意讓幹道車先行，貿然行駛，致撞及訴外人丙○○所有由反
    訴原告所駕駛之系爭小客車，造成系爭小客車受有前擋風玻
    璃成霧狀、引擎蓋右內側凹陷、右前角燈、右前小燈、右前
    大燈、右前角保險桿、右前輪檔泥板及右前輪上方鈑金受損
    等損害，而台灣省竹苗區車輛行車事故鑑定委員會93年7 月
    7日竹鑑字第930826號函附之鑑定意見書及臺灣省車輛行車
    事故覆議鑑定委員會93年9月7日府覆議字第931092 6號函，
    皆認定反訴被告駕駛系爭機車行經無號誌路口之線道車未讓
    幹道車先行為本件肇事主因，從而，反訴被告應負過失之主
    因或全責，訴外人丙○○將系爭小客車送至合毅企業社估修
    ，共計支出29,350元，故訴外人丙○○自得本於侵權行為之
    法律關係，向反訴被告請求所支出系爭小客車之修理費，又
    訴外人丙○○業將對反訴被告之損害賠償請求權讓與反訴原
    告，為此反訴原告爰依債權讓與之法律關係，請求反訴被告
    負損害賠償責任等語。並聲明：反訴被告應給付反訴原告29
    ,350 元。
、得心證之理由
一、 兩造均不爭執於前開時地發生車禍之事實，本件須審究者
     為兩造就車禍之發生有無過失，及所請求之賠償金額應否
     准許。
二、本訴部分：
（一）原告雖主張其係橫越過台三線之中心線後始遭被告撞擊，
      撞擊原告後復向前滑行十餘公尺始停止，顯見被告當時係
      高速行駛中，且被告應係趕赴上班地點而逆向行駛，才會
      因光線刺眼的問題肇致本件交通事故，台灣省竹苗區行車
      事故鑑定委員會及台灣省車輛行車事故覆議鑑定委員會鑑
      定報告均認原告為肇事主因係不正確等語，並提出現場圖
      1紙及照片6幀等為證，惟觀諸卷附道路交通事故現場圖所
      示，兩造最初碰撞之地點，係在台三線北上車道之內側車
      道上，尚未至中心線，是原告主張，系爭機車之前輪已達
      四線道路之中心點云云，無足憑採。又被告係右前輪撞及
      原告所騎乘之系爭機車一節，為兩造所不爭執，參以現場
      圖所示，被告撞擊原告後，固滑行十餘公尺後始停止，在
      右輪部分並留有16.4公尺之刮地痕，然刮地痕最先出現者
      ，距離台三線中心線尚有1.8公尺，而系爭小客車之車身
      寬度為1.6公尺，換言之，被告於發生事故當時，仍行駛
      在北上車道上，應堪認定。再者，被告於警詢中已自承當
      時行車速度為40公里，而該路段之速限為60公里，亦有新
      竹縣警察局新埔分局93年4月30日埔警交字第0930007284
      號函暨其所附之道路交通事故調查報告表（一）附卷可稽
      ，原告復未提出被告有何逆向且超速行駛之證據以供本院
      參酌，其主張被告逆向超速駕駛云云，尚乏所據，不足採
      信。
（二）按汽車行駛至交岔路口，其行進、轉彎，應依下列規定：
      行至無號誌或號誌故障而無交通警察指揮之交岔路口，支
      線道車應暫停讓幹線道車先行，又機器腳踏車附載人員或
      物品，應依左列規定：駕駛人及附載坐人均應戴安全帽，
      再汽車行經彎道、無號誌之交岔路口，應減速慢行，作隨
      時停車之準備，另汽車行駛時，駕駛人應注意車前狀況，
      及兩車併行之間距，並隨時採取必要之安全措施，道路交
      通安全規則第10 2條第1項第2款、第88條第1項第5款、第
      93 條第1項第2款及第94條第3項分別定有明文。查本件發
      生車禍之交岔路口係屬無號制之交岔路口，原告未配戴安
      全帽，且系爭機車原先所在之巷道，寬度為4.9公尺，而
      被告行駛之道路，寬度為18.2公尺，此有道路交通事故現
      場圖在卷為憑，並為兩造所不爭執，是原告為支線道車，
      自應讓行駛在幹線道上之被告先行，揆諸前揭規定，其有
      過失自明，惟被告在行駛時，亦應注意車前狀況，隨時採
      取必要之安全措施，另衡以被告係肇事地點附近之居民，
      與原告亦有鄰居之誼，對於肇事路段有一巷口，且常有車
      輛出入一節，實難諉為不知，況被告為一領有駕駛執照之
      合格駕駛人，對於交通安全規則之規定理應知之甚明，其
      行經上開無號誌之交岔路口，疏未注意減速慢行，就車禍
      之發生仍屬未盡防止義務，有違道路交通安全規則第93條
      第1項第2款、第94條第3項之規定，與有過失，至被告另
      辯稱：係因原告於路旁搭蓋鐵皮屋，致陽光反射而造成視
      線不良云云，查駕駛人駕駛汽車行駛於路面，常有因向陽
      之故而影響行車視線，故一般汽車前座均配備有遮陽板等
      裝置，甚且駕駛人亦可佩戴太陽眼鏡以避免陽光之照射，
      此均無從解免駕駛人應遵循交通安全規則之義務，被告上
      開辯解，尚難採信。從而，兩造對於本件車禍之發生，均
      有過失，已如前述，本院審酌上情，認為原告與被告之過
      失比例分別為5分之3與5分之2。
（三）次按汽車、機車或其他非依軌道行駛之動力車輛，在使用
      中加損害於他人者，駕駛人應賠償因此所生之損害，民法
      第191條之2前段規定甚明。本件原告以其身體遭被告過失
      不法侵害，依侵權行為之法律關係，請求被告賠償，於法
      有據，自應准許，茲就原告請求之項目及金額分論如下：
  １、醫療費用部分：
      原告因本件車禍受傷先後前往敏盛醫院、竹東榮民醫院及
      東元綜合醫院就醫診療，自費支付33,652元，業據其提出
      新竹縣警察局新埔分局道路交通事故證明書1紙、敏盛醫
      院醫療收據3紙、竹東榮民醫院掛號、醫療費用、伙食收
      據22紙、東元綜合醫院醫療費用收據10紙及證明單1紙等
      為證，被告對上開書證形式上之真正均不爭執，惟辯以：
      原告第一次至竹東榮民醫院住院之自付費用過高，及第二
      次至竹東榮民醫院就診並住院暨至東元綜合醫院就醫與
      本件車禍無關，不同意支付等語，查原告因本件交通事故
      ，受有腦震盪、頭皮前額及左側下肢多處撕裂傷之傷害，
      於92年12月18日至竹東榮民醫院就醫，並自同日起至同年
      月27日止，共住院9日，其中12月18日入住雙人房，1 天
      自付額為1,250元，92年12月19日起至同年月26日止，入
      住單人房，1天自付額為2,500元，此有竹東榮民醫院95年
      10月17日竹醫醫字第0950004879號函存卷可查，本院審酌
      原告年逾6旬，其因本件車禍所受傷勢均集中在頭部及顏
      面，而頭部復為人體之重要器官，且參諸敏盛醫院診斷證
      明書所載原告於92年12月15日急診手術縫合約100多針等
      情觀之，其所受之身體上疼痛自屬非輕，以原告之高齡，
      住院期間之不適自堪肯認，反面言之，若無本件車禍之發
      生，原告自無需忍受該等皮肉之痛而住院治療，是本院認
      原告自費支出竹東榮民醫院住院費用部分，以自費貼補雙
      人房差額部分為合理之程度（亦即1天1,250元），又原告
      於93年1月14日起至同年月19日止，因左下肢蜂窩性組織
      炎並傷口潰爛，再度至竹東榮民醫院住院治療，經本院函
      詢之結果，竹東榮民醫院雖函覆以：該次住院是否與本件
      車禍有關，無法明確認定等語，此有該院95年1月4日竹醫
      醫字第0950000080號函暨其所附病歷摘要可考，惟參以被
      告因本件車禍受有左下肢多處裂傷（3X0.3X0.2公分），
      左跟分別受有15公分及20公分之撕裂傷，其傷口並經手術
      縫合，以原告再次住院距車禍發生尚不到1個月等情觀之
      ，應認其傷口感染係因本件車禍左下肢受傷所致，是原告
      請求自93年1月14日起至同年月19日止住院治療之費用，
      於法尚屬有據，應予准許，至於其嗣後陸續在竹東榮民醫
      院就診所支出之醫療費用，依據竹東榮民醫院於93年6月
      29日所出具之診斷證明書，原告主訴為腹部、背部及下腿
      罹患搔癢性紅色丘疹已2個月，診斷結果為疑似全身性濕
      疹合併疥瘡感染，應認原告請求93年1月19日出院後陸續
      就診所支出之醫療費用，尚屬無據，不應准許，再者，原
      告請求被告給付所支出之東元綜合醫院醫療費用部分，查
      原告固有於93年4月20日至東元綜合醫院就診，主訴為右
      顳位置頭痛，在病史詢問時，原告有提及92年12月之車禍
      ，為防是慢性腦膜下出血，乃予電腦斷層治療，結果為正
      常，乃判定為肌肉收縮性頭痛，其後治療至93年9月24日
      ，此有東元綜合醫院94年8月23日東密總字第094000 138
      4號函暨其檢附原告病歷資料可參，是尚難認原告該次就
      醫與本件車禍有關，此部分醫療費用之請求，殊嫌無據，
      不應准許。綜上，原告得請求之醫療費用合計為17,6 42
      元（計算方式詳如附表一所示），逾此部分之請求，即非
      正當，不應准許。
  ２、增加生活需要之支出部分：
      按不法侵害他人之身體或健康者，對於被害人因此增加生
      活上之需要，應負損害賠償責任，所謂增加生活上之需要
      ，係指被害人以前並無此需要，因為受侵害始有支付此費
      用之需要而言，並包括將來維持傷害後身體及健康必須支
      出在內。本件原告主張其因本件車禍，住院共19日，住院
      期間均由訴外人蕭廷芳看護，增加生活支出，以1日2,100
      元計算，總共支出看護費用39,900元，自得向被告求償，
      並提出竹東榮民醫院診斷證明書4紙、敏盛醫院診斷證明
      書1紙及收據1紙等附卷可參，被告雖辯以：至醫院探視原
      告時，均未見有看護工在場，不同意賠償該部分費用云云
      ，經查：原告因本件車禍受有頭部外傷、頭皮及顏面多處
      裂傷、左下肢裂傷，於92年12月15日急診手術縫合約100
      針，其自92年12月15日至同年12月27日住院期間需他人照
      料一節，有敏盛醫院診斷證明書及竹東榮民醫院94年8 月
      22日竹醫醫字第0940003550號函暨其所附病歷摘要各1份
      附卷可考，與原告所受傷勢互核以觀，應認原告於上開住
      院期間，確實無法自理生活，需由他人幫忙照料之必要，
      且每日所需之看護時間以24小時（即全日）計算，又原告
      另主張其於93年1月14日起至同年月19日止，復因傷口感
      染而住院聘請看護工照料一節，惟依原告之病歷摘要，其
      於92年12月27日出院時，病程尚稱穩定，是其再度住院治
      療，固因本件車禍肇致傷口發炎感染蜂窩性組織炎，應認
      其無法自理生活，需他人幫忙照料之時間以半日（即12小
      時）為宜，而看護費用之計算標準，本院認半日以1,100
      元計算，全日以2,100元為適當，再原告於93年1月14日至
      同年月19 日住院期間，支出伙食費610元，此有竹東榮民
      醫院伙食費用收據1紙為據，原告雖將該部分之金額，併
      入醫療費用之請求，惟按身體或健康受不法侵害，需住入
      醫院治療，於住院期間所支付之膳食費用，應屬增加生活
      上需要之費用，加害人應予賠償（最高法院78年度第9次
      民事庭會議決議供參），此部分之請求，於法有據，應予
      准許。從而，原告請求看護費用33,900元（2,100×13 ＋
      1,100×6＝33,900）及伙食費610元，為有理由，應予准
      許，逾此部分之請求，於法無據，不應准許。
  ３、系爭機車因毀損所受之損害：
  (1)、按不法毀損他人之物者，被害人得請求賠償其物因毀損所
      減少之價額，民法第196條定有明文，又依民法第196 條
      請求賠償物被毀損所減少之價額，固得以修復費用為估定
      之標準，惟物被毀損後，僅需其物之價值有減少，即應賠
      償其所減少之價額，至其物有無修理，以及修理費有無支
      出，在所不問，最高法院72年度台上字第3792 號裁判意
      旨參照。原告主張系爭機車因本件車禍而無法修復，以2,
      00 0元之代價折讓予車行，另購置1部新的機車，惟系爭
      機車於事故發生時之中古市場行情為18,000元至20,000元
      之間，故請求被告賠償系爭機車因毀損所減少之價額19,0
      00元，並提出估價單1紙及免用統一發票收據2紙為證。經
      查，證人即收購系爭機車之聖富車業行負責人乙○○於本
      院審理時具結證述：系爭機車因車禍送修，因為車子損害
      很嚴重，車主認為修理也可能沒有辦法回復，所以就將車
      子折讓給伊買1部新的，系爭機車若未發生車禍，當時中
      古車之收購價格大約18,000元至20,000元之間，後來就用
      2,000元折讓系爭機車，當時有先估過價，並開立估價單
      ，但並未實際修理，折讓系爭機車後，即將引擎轉售予其
      他中古車行等語（見本院95年9月28日言詞辯論筆錄），
      是原告主張系爭機車因被告之過失不法行為，致其價額有
      所減損一節，應堪採信，復參以本院依職權函詢與系爭機
      車同型、同年份出廠之機車，於事故發生時之中古市場價
      格進價為13,000元，出價為18,000元，此有台灣省機車商
      業同業公會聯合會95年9月11日省機聯生字第09500010號
      函在卷為憑，本院審酌機車之中古市場價格，會隨個案車
      況及騎乘公里數等因素而有所差異，綜核上情，應認系爭
      機車於事故發生前之價值為15,000元為適當，而原告於事
      故發生後，既以2,00 0元之價格折讓予車行，則系爭機車
      因毀損所減少之價額應為13,000元（15,000－2,000＝
      13,000）。
  (2)、次按債權人得將債權讓與於第三人，民法第294條第1項規
      定甚明。查系爭機車為原告之配偶蘇劉菊英所有，有原告
      提出之行車執照為據，並為被告所不爭執，自堪信為真實
      ，原告主張系爭機車之所有人蘇劉菊英，對於被告就系爭
      機車毀損所得請求被告給付之損害賠償請求權，已讓與予
      原告，此有原告所出具由訴外人蘇劉菊英所書立之請求權
      讓與書，並於本院95年8月17日言詞辯論時當庭提示予被
      告，且為被告所不爭執，是訴外人蘇劉菊英所為債權讓與
      ，自屬合法有效。從而，原告所得請求被告給付關於系爭
      機車毀損所受之損害金額為13,000元。
  ４、慰撫金：
      原告主張因上開車禍造成原告生理及心理上之不適，迄今
      仍留有頭暈、偶發性之語無倫次、雙腳無法蹲下及久站等
      後遺症，更因感染疥瘡而造成生活上之不便，受有精神上
      之痛苦，為此請求精神慰撫金1,200,000元部分，本院斟
      酌原告所受之傷害尚非輕微，送醫急救時猶縫合百餘針，
      事故發生後隨即住院達13天之久始回家休養，對於年逾6
      旬之原告而言，其精神上已受有極大之痛苦，及兩造事故
      之原因等實際狀況，暨原告為小學畢業，事故發生時務農
      並兼職土地仲介等業務，93年度所得稅給付總額為205,65
      7元，有多筆土地，財產現值為10,094,500元；被告為國
      中畢業，事故發生時年齡為42歲，擔任超市收銀員之工作
      ，93年度所得稅給付總額為317,441元等二造之身分、地
      位、資力、車禍肇事後處理之態度及所造成損害之程度，
      原告請求之慰撫金以200,000元為適當，逾此範圍之請求
      ，則屬過高，不予准許；
  ５、又保險人依強制汽車責任保險法規定給付之保險金，視為
      加害人或被保險人損害賠償金額之一部分；加害人或被保
      險人受賠償請求時，得扣除之，強制汽車責任保險法第30
      條著有明文。查被告於本件發生損害後，業已向系爭小客
      車所投保強制汽車責任險之保險人申請強制汽車責任險理
      賠金39,762元，並經原告受領無訛，此有強制險已決賠案
      查詢表1紙存卷可查，原告對此亦不爭執，是上開金額自
      應從原告所得請求賠償之金額中扣除。從而，原告因上開
      車禍既支付醫療費用17,642元、增加生活需要之支出看護
      費用33,900元及伙食費610元、機車因毀損所減少之價額
      13,000元及精神上之損害賠償200,000元，合計為265,152
      元【計算式為：（17,642 +33,900+610＋13,000＋200,00
      0= 265,152】，扣除上開原告已領強制險理賠金39,762元
      後，雖受有225,390元之損害【計算式為：265,152-39,76
      2 =225,390】，惟因損害之發生或擴大，被害人與有過失
      者，法院得減輕賠償金額，此為民法第227條第1項所明定
      。是本件車禍之發生，原告與被告2人之過失責任比例分
      別為5分之3及5分之2，已如前述，則原告因上開車禍雖受
      有225,390元之損害，惟依其等之過失程度，被告自得減
      輕應賠償金額5分之3，即被告應賠償原告90,156元【計算
      式為：225,390÷5×2=90,156】，從而原告請求被告給付
      上開金額，洵屬正當，應予准許。逾此部分之請求，即非
      有據，應予駁回。
三、反訴部分：
（一）查本件車禍之發生，反訴原告與反訴被告均有過失，已如
      前述，又系爭小客車為反訴原告之配偶丙○○所有，訴外
      人丙○○因反訴被告之過失行為，致系爭小客車受損所支
      出之修理費用，其對於反訴被告之損害賠償請求權，已依
      債權讓與之法律關係讓與反訴原告，此有訴外人丙○○書
      立之讓與書1紙附卷可考，並經本院於95年8月17日言詞辯
      論時當庭提示予反訴被告，且為反訴被告所不爭執，是反
      訴原告依據侵權行為及債權讓與之法律關係，請求反訴被
      告負損害賠償責任，亦為正當。又按物被毀損時，被害人
      除得依據民法第196條請求賠償外，並不排除民法第213條
      至第215條之適用，但以必要者為限（例如：修理材料以
      新品換舊品，應予折舊），亦有最高法院77年度第9次民
      事庭會議決議、60年度臺上字第150 5號判決及73年度臺
      上字第1574號等判決可資參照。查本件反訴原告主張支出
      車輛修理費29,350元，業據提出估價單及統一發票各1 紙
      為證，反訴被告雖抗辯反訴原告之修理費用過高，且估價
      單上竟有2項工資費用，亦與常理有違等語，惟證人即實
      際修復系爭小客車之修車人員陳雲宏於本院調解時證述：
      系爭小客車右前車頭遭撞擊，會影響右前輪擋泥板，所以
      右前護定也被擠壓到，車頭烤漆包括引擎蓋、葉子板、保
      險桿及大樑，還有右前護定、水箱架等，這都是民間的價
      格，又車子右前大樑整個歪掉，沒有校正就無法定位，另
      外車子大樑已經變形，車輪距會往後移，必須先將大樑拉
      出來才能定位，估價單第10項是屬於拆裝鈑金的工資，第
      16項指的是水箱及冷排、風扇，這是屬於電機部分等語（
      見本院95年7月18日調解程序筆錄），參以系爭小客車受
      損情形：其右前保險桿、葉子板及右前輪擋泥板均已嚴重
      變形，此有現場照片附於台灣新竹地方法院檢察署93年度
      他字第229號偵查卷第29、31頁可考，亦據本院調取上開
      偵查卷宗核閱無訛，系爭小客車既因本件車禍肇致右前車
      頭受有損壞，估價單上所示各項金額亦非顯不合理，應認
      均屬必要之修復費用，反訴被告復未提出反訴原告所主張
      系爭小客車之修理費用有何不合理之具體事證以供本院參
      酌，其抗辯應無可採。
（二）次查系爭小客車因車禍受損，支出修復費用29,350元，其
      中零件部分為23,100元，工資部分為6,250元，已據其提
      出估價單及統一發票各1紙為證，而估價單所列各項修復
      費用亦屬必要，已如前述，惟系爭小客車係於84年11月18
      日領照使用，有行車執照附卷可憑，至本件車禍發生時（
      92年12月15日），使用期間已有8年又28天（未滿1月以1
      月計，營利事業所得稅結算申報準則第95條第8款參照）
      ，依前揭說明，其修理材料以新品取代舊品間之差價應予
      折舊扣除，本院依行政院（79）財字第0670號、臺（45）
      財字第1480號令公布之固定資產耐用年數表及固定資產折
      舊率表，採定率遞減法計算其折舊，自用小客車耐用年數
      5年，每年折舊率為千分之369，是扣除折舊後，就系爭車
      輛更新零件部分所得請求之必要修復費用為2,311元（計
      算方式詳附表二所示）。從而，反訴原告得請求反訴被告
      賠償修復系爭小客車車輛之工資及零件費用共計為8,561
      元（計算式為：6,250＋2,311＝8,561）。
（三）本件車禍之發生，反訴原告與反訴被告之過失責任比例各
      為5分之2、5分之3，已如前述，則反訴被告依其過失程度
      應賠償反訴原告5,137元（計算式為：8,561÷5×3＝5,13
      7，元以下四捨五入），是故，反訴原告請求反訴被告給
      付上開金額之範圍內，應予准許，逾此部分之請求，即非
      正當，應予駁回。
四、本件本訴及反訴所命給付之金額均未逾500,000元，就原告
    、反訴原告勝訴部分，均併依民事訴訟法第389條第1項第5
    款之規定依職權宣告假執行，是原告陳明願供擔保聲請宣告
    假執行，核無必要，併此敘明；至原告其餘假執行之聲請，
    因該部分訴之駁回而失所依據，應併予駁回。
五、兩造其餘攻擊防禦方法及舉證，因本件事證已臻明確，且與
    判決基礎不生影響，爰不一一論述，附此敘明。
六、據上論結，本件原告之訴及反訴原告之訴均為一部有理由、
    一部無理由，依民事訴訟法第79條前段、第389條第1項第5
    款，判決如主文。
中    華    民    國    95    年    11    月    21    日
                  民事第一庭    法  官   蔡欣怡
以上正本係照原本做成。
如對本判決上訴，須於判決送達後20日內向本院提出上訴狀。
                                書記官   王恬如
中    華    民    國    95    年    11    月    22    日
附表一：
┌──────────────────────────────┐
│醫療費用之計算                                              │                                                      │
├──────┬───────────────────────┤
│桃園敏盛醫院│3,484元（原告請求之3,634元－診斷書費150元）   │
├──────┼───────────────────────┤
│竹東榮民醫院│14,158元（92年12月18日至同年月27日原告支出之醫│
│            │療費用23,147元－證書費50元－住院單人病房與雙人│
│            │病房自負額差價10,000元＋93年1月14日至同年月19 │
│            │日原告支出之醫療費用1,311元－證書費250元）    │
├──────┼───────────────────────┤
│合        計│3,484+14,158=17,642                           │
└──────┴───────────────────────┘
附表二：
┌───────────────────────────────────┐
│車牌號碼LP—0565號自用小客車更新零件費用折舊之計算                    │                                                      │
├──────┬────────────────────────────┤
│第一年折舊  │23,100×0.369＝8,524                                    │
├──────┼────────────────────────────┤
│第二年折舊  │（23,100－8,524）×0.369＝5,379                         │
├──────┼────────────────────────────┤                   │
│第三年折舊  │（23,100-8,524－5,379）×0.369＝3,394                   │
├──────┼────────────────────────────┤
│第四年折舊  │（23,100-8,524－5,379-3,394）×0.369＝2,141             │
├──────┼────────────────────────────┤
│第五年折舊  │（23,100-8,524－5,379-3,394-2,141）×0.369＝1,351       │
├──────┴───┬────────────────────────┤
│時價亦即折舊後之金額│23,100-8,524－5,379-3,394-2,141－1,351＝2,311   │
├──────────┴────────────────────────┤
│備註：小數點以下四捨五入                                              │
└───────────────────────────────────┘


司法院資訊處製作；財團法人民間司法改革基金會備份。
